臺灣高雄地方法院民事判決　　　　　 110年度雄小字第2161號
原　　　告　前鋒西社區管理委員會

法定代理人　周逸芬　
被　　　告　王建義　

上列當事人間給付管理費事件，本院於民國110 年11月3 日言詞
辯論終結，判決如下：
    主  文
被告應給付原告新臺幣貳萬貳仟伍佰元。
訴訟費用新臺幣壹仟元由被告負擔。
本判決得假執行。但被告如以新臺幣貳萬貳仟伍佰元供擔保後，
得免為假執行。
     事實及理由
一、按小額訴訟之訴狀送達後，原告不得將原訴變更或追加他訴
    ，但請求之基礎事實同一、擴張或縮減應受判決事項之聲明
    者，不在此限，民事訴訟法第436 條之23、第436 條第2 項
    、第255 條第1 項第2 款、第3 款分別定有明文。本件原告
    起訴時聲明請求：被告應給付原告新臺幣（下同）21,000元
    ，並自民國103 年1 月起至清償日止，按週年利率5 ％計算
    之利息。嗣具狀變更聲明為：被告應給付原告22,500元（見
    本院卷第123 頁），核屬請求之基礎事實同一，及屬擴張及
    減縮（利息部分）應受判決事項之聲明，揆諸前揭規定，應
    予准許。
二、原告主張：被告為原告社區內門牌號碼高雄市○○區○○○
    路0000巷0 號12樓之2 住戶，依原告社區住戶規約（下稱系
    爭規約）規定管理費由各區分所有權人向管理委員會繳納，
    被告應繳交管理費及公共維護費用1,000 元（103 年1 月至
    105 年6 月，每半年收取1,000 元）及1,500 元（105 年7
    月後，每半年收取1,500 元），惟被告自103 年1 月起至11
    0 年12月止，共積欠合計22,5000 元之管理費均未繳納，詎
    經原告催討仍置之不理。為此，爰依系爭規約規定提起本件
    訴訟。並聲明：被告應給付原告22,500元。
三、被告則以：依本院95年度調字第322 號筆錄，原告應償還被
    告40,920元，另原告就社區大樓之管理維護未盡維護修繕之
    義務，且原告係於109 年7 月始報備成立，自無跟向被告請
    求成立之管理費。另其曾為原告墊付155,716 元，此部分均
     應予抵銷等語置辯，並聲明：原告之訴駁回。
四、本院判斷如下：
  ㈠按共用部分、約定共用部分之修繕、管理、維護，由管理負
    責人或管理委員會為之，其費用由公共基金支付或由區分所
    有權人按其應有部分比例分擔之，公寓大廈管理條例第10條
    第2 項定有明文。準此，共用部分、約定共用部分之修繕、
    管理、維護費用，應由公共基金支付或由區分所有權人按其
    應有部分比例分擔，不因管理委員會成立與否而有差異，最
    高法院96年度台上字第2640號判決亦同此意旨。
  ㈡經查，本件原告主張之事實業據原告提出管理費收費、催討
    管理費存證信函、建物謄本、組織報備證明、高雄市鼓山區
    公所核備函及收支明細等件為證。再者，前鋒西社區曾於10
    3 年12月18日推舉訴外人薛秀美擔任管理負責人，任期屆滿
    後，即無設置管理委員會或管理負責人，至109 年4 月17日
    選任周逸芬為管理委員會主任委員乙節，有高雄市鼓山區公
    所110 年9 月29日高市鼓區民字第11031257400 號函及所附
    申請報備書在卷可查（見本院卷第169 頁），揆諸首開說明
    ，被告就前鋒西社區因修繕、管理、維護共有部分所為各支
    出，不論其發生之時期，均有分擔責任甚明，是被告上揭迨
    管委會設立後才須支付管理費所云，應屬誤解，難為憑採。
    參以證人李定國證述：其自85年住進前鋒西社區開始即有繳
    納管理費及公共維護費，每半年收取一次等語（見本院卷第
    670-672 頁）；另證人張瓊昭證述：其住家與被告同棟，確
    實住戶每半年需繳納管理費及公共維護費等語相符（見本院
    卷第673-674 頁）。可認前鋒西社區於管委會成立前，各該
    住戶即有繳納管理費及公共維護費之情。另依原告提出收支
    明細，其上有記載收取之費用係為支付電梯保養、社區清潔
    等目的，是該繳納之費用，既在分擔管委會成立前之社區共
    用部分支出，被告辯稱無庸繳納云云，即有未恰，同難遽採
    。
  ㈢次按公寓大廈之管理委員會係指住戶為執行區分所有權人會
    議決議事項暨公寓大廈管理維護工作，互選管理委員若干人
    設立之組織，公寓大廈管理條例第3 條第9 款定有明文。又
    依同法第36條之規定：「管理委員會之職務如下：一、區分
    所有權人會議決議事項之執行。二、共有及共用部分之清潔
    、維護、修繕及一般改良。三、公寓大廈及其周圍之安全及
    環境維護事項。四、住戶共同事務應興革事項之建議。五、
    住戶違規情事之制止及相關資料之提供。六、住戶違反第六
    條第一項規定之協調。七、收益、公共基金及其他經費之收
    支、保管及運用。八、規約、會議紀錄、使用執照謄本、竣
    工圖說、水電、消防、機械設施、管線圖說、會計憑證、會
    計帳簿、財務報表、公共安全檢查及消防安全設備檢修之申
    報文件、印鑑及有關文件之保管。九、管理服務人之委任、
    僱傭及監督。十、會計報告、結算報告及其他管理事項之提
    出及公告。十一、共用部分、約定共用部分及其附屬設施設
    備之點收及保管。十二、依規定應由管理委員會申報之公共
    安全檢查與消防安全設備檢修之申報及改善之執行。十三、
    其他依本條例或規約所定事項。是管理委員會係承全體住戶
    之委託處分事務，亦即管理義務係管理委員會對全體區分所
    有權人之義務，而非對於個別住戶之義務。又區分所有權人
    繳納管理費多寡之主體，係由區分所有權人召集之區分所有
    權人會議所決定，亦即管理委員會僅係代為執行全體共有人
    決議之事項，區分所有權人繳納對象之債權主體，係屬全體
    區分所有權人，而非管理委員會。則管理委員會之職務與管
    理費之收取並非源於同一雙務契約，既非立於互為對待給付
    之關係者，且兩者在實質上或履行上，亦難謂有何牽連性。
    是依上開說明，被告抗辯其曾為原告墊付155,716 元及原告
    應償還被告40,920元支付之頂樓共用部分漏水修繕費用，此
    部分應予抵銷等語置辯，自無所據。
五、綜上所述，原告本於前開原因事實，依住戶及規約之約定，
    請求被告給付管理費，如主文第1 項所示，為有理由，應予
    准許。又本件訴訟標的之金額在10萬元以下，復係行小額程
    序所為被告敗訴之判決，當依民事訴訟法第436 條之20規定
    ，為原告宣告假執行，僅被告所陳明願供擔保，聲請宣告免
    為假執行者，亦合於法律所定，爰酌定相當之擔保金額併宣
    告之。
六、本件事證已臻明確，兩造其餘主張、陳述及所提證據，經審
    酌與本院首揭判斷不生影響，無庸再予論述，附此敘明。
七、訴訟費用負擔之依據：民事訴訟法第78條。
中    華    民    國   110    年    11    月    30    日
                  高雄簡易庭    法  官  張茹棻  
以上正本係照原本作成。
民事訴訟法第436條之24第2項：對於本判決之上訴，非以違背法
令為理由，不得為之。
如對本判決上訴，須於判決送達後20日內向本院提出上訴狀，並
須表明原判決所違背之法令及其具體內容與依訴訟資料可認為原
判決有違背法令之具體事實之上訴理由。（均須按他造當事人之
人數附繕本）。
中    華    民    國   110    年    11    月    30    日
                                書記官  黃振祐